【裁判字號】    88,訴,1802
【裁判日期】    890427
【裁判案由】    槍砲彈藥刀械管制等
【裁判全文】
臺灣板橋地方法院刑事判決                        八十八年度訴字第一八０二號
    公  訴  人  臺灣板橋地方法院檢察署檢察官
    被      告  甲○○
                戊○○
                丙○○
    選任辯護人
右列被告因違反槍砲彈藥刀械管制條例等案件，經檢察官提起公訴（八十九年度偵字
第三八六八號），本院判決如左：
    主  文
甲○○共同意圖為自己不法之所有，以恐嚇使人將本人之物交付，未遂，累犯，處有
期徒刑壹年捌月，扣案之鋁棒壹支、煙灰缸壹個、口徑九釐米制式半自動手槍子彈貳
顆均沒收。又無故持有口徑九釐米制式半自動手槍子彈貳顆，累犯，處有期徒刑肆月
，扣案之口徑九釐米制式半自動手槍子彈貳顆沒收。應執行有期徒刑壹年拾月，扣案
之鋁棒壹支、煙灰缸壹個、口徑九釐米制式半自動手槍子彈貳顆均沒收。
戊○○共同意圖為自己不法之所有，以恐嚇使人將本人之物交付，未遂，處有期徒刑
壹年肆月，緩刑年。扣案之鋁棒壹支、煙灰缸壹個、口徑九釐米制式半自動手槍子
彈貳顆均沒收。
丙○○共同意圖為自己不法之所有，以恐嚇使人將本人之物交付，未遂，處有期徒刑
壹年，緩刑年。
    事  實
一、甲○○曾於民國八十一年間，因違犯偽造文書、槍砲彈藥刀械管制條例、麻醉藥
    品管理條例案件，經本院分別判處有期徒刑一年二月、五月、四月確定，應執行
    有期徒刑一年十月，於八十四年一月十四日入監執行完畢，仍不知悔改。甲○○
    在臺北縣新莊市○○路七六二號經營「好友釣蝦場」為業，於八十八年二月三日
    凌晨四時許，因接獲店內員工黃振楠（業經台灣板橋地方法院檢察署檢察官為不
    起訴處分）通知有人偷搬店內屬丙○○所有之電動玩具機台，竟夥同與其有共同
    犯意聯絡之戊○○等七、八人，在釣蝦場櫃台旁，分別持甲○○所有之煙灰缸、
    鋁棒、椅子、杯子等器具毆打被指稱為竊嫌之陳政崎、丁○○，致丁○○受有鼻
    樑中央外傷０．五×０．三×０．三公分紅腫、左下眼瞼二處外傷各約０．二×
    ０．五×０．三公分、０．三×０．三×０．三公分、０．二×０．三×０．三
    公分、右第二趾二處外傷各約一．五×０．五×０．三公分、０．三×０．五×
    ０．二公分、右第三趾０．八×０．五×０．三公分之傷害（陳政崎傷害部分未
    驗傷）。甲○○、戊○○等人猶不罷休，基於使人行無義務之事之共同犯意聯絡
    ，由甲○○命陳政崎、丁○○吞下其自不詳時間起持有之口徑九釐米制式半自動
    手槍子彈各一顆之無義務之事，並恐嚇稱：「如果不吞，就用射的！」等語，致
    陳、簡二人心生畏懼，不得已各吞下子彈一顆。甲○○、戊○○並將陳、簡二人
    推下釣蝦場之水池中，丁○○趁落入水池之時，將口中之子彈吐掉，而陳政崎則
    將該顆子彈吞入腹中，陳、簡二人自水池上來後，復遭甲○○、戊○○毆打。丙○○到場後，甲○○等人將陳政崎、丁○○帶至二樓辦公室內，甲○○、戊○○
    等人仍繼續毆打陳政崎、丁○○，並恐嚇稱要將其等活埋等語，甲○○、戊○○
    、丙○○明知陳政崎、丁○○受暴力相向，心生畏懼，竟意圖為自己不法所有，
    經商議後向陳、簡二人索求與遺失之電動玩具機台價值顯不相當之新台幣（下同
    ）五十萬元，陳、簡二人為求脫身不得已答應賠償五十萬元。甲○○等人惟恐陳
    政崎、丁○○事後違約，遂命其等通知家人前來處理，陳政崎於是通知其弟乙○○前來，詎甲○○、戊○○、丙○○復基於前揭強制他人行無義務之事之犯意，
    由甲○○強制乙○○留下其所駕駛之ＫＵ－九四二二號自用小客車以為抵押，始
    讓陳政崎、丁○○等人離去。陳政崎等人旋即報警，甲○○上述恐嚇取財犯行始
    未得，警方於當日凌晨四時許至上址搜查，在水池內扣得丁○○所吐出之子彈
    一顆及甲○○、戊○○用以毆打之煙灰缸一個、鋁棒一支。
二、案經陳政崎、丁○○訴由臺北縣警察局新莊分局報請臺灣板橋地方法院檢察署檢
    察官偵查起訴。
    理  由
一、訊據被告甲○○、戊○○除坦承毆打陳政崎、丁○○二人外，被告丙○○除坦承
    協商賠償金額外，餘均矢口否認涉犯上揭犯行，被告甲○○辯稱：當時人很多，
    沒有看見誰命陳政崎、丁○○吞子彈，他們被七、八個人毆打，就自己跳入水池
    內，賠償事宜是丙○○與其等洽談，乙○○自己將車子留下來的云云；被告戊○○辯稱：伊不知道何人叫他們吞子彈，也不知道他們如何跳入水池，後來伊就繼
    續釣蝦云云；被告丙○○辯稱：伊接獲通知趕到釣蝦場時，陳政崎、丁○○在水
    池旁，於是帶渠等至二樓辦公室洽談賠償事宜，五十萬元是渠等自己說的。惟查
    右揭犯罪事實，業據告訴人陳政崎、丁○○迭於警訊、偵查中、本院審理時指訴
    歷歷，互核所述一致，且與被害人乙○○、證人黃振楠證述之情節相符。又告訴
    人陳政崎、戊○○雖於本院審理時曾指稱向其索取五十萬元及留車抵押之人係被
    告甲○○，惟告訴人丁○○分別於警訊中及本院審理時指稱：「（問：如果你們
    沒有答應他們給與五十萬元及自用小客車，你們會如何？）他們會打死我們及被
    他們活埋：：：（問：是誰要活埋你們？）甲○○、戊○○。」（見偵查卷第十
    四頁）、「我們上來時丙○○、戊○○都來了，他們說偷子要賠錢，若不賠就
    要活埋：：：」等語（見本院八十九年二月二日訊問筆錄）；告訴人陳政崎分別
    於警訊及本院審理時指稱：「（問：要求你拿出五十萬元之人為何？戊○○有無
    在場？）是他們商議後決定，戊○○有在場：：：」等語（見偵查卷第十八頁）
    、「陳某及顏某恐嚇要把我們二人活埋：：：（問：五十萬元何人開價？）丙○○：：：」等語（見本院八十八年十二月廿二日訊問筆錄）；另證人黃振楠於警
    訊中供稱：「因後來阿南、阿全和被害人均在樓上辦公室談，所以我不知道：：
    ：」等語（見偵查卷第十頁）；證人乙○○於警訊中亦證稱：「：：：害怕於是
    將行照、鑰匙交給丁○○再交給歹徒：：：（問：戊○○是否為歹徒之一？）經
    我當場指認是歹徒之一：：：」等語（見偵查卷第廿一頁），堪認甲○○、丙○○將告訴人帶至二樓辦公室，被告戊○○亦在場。而被告丙○○係電動玩具機台
    之所有人，對於電動玩具每台價值五千元知之甚詳，為被告丙○○所自承，其雖
    後來才到場，惟目睹告訴人全身淋溼、傷痕累累及聽聞被告甲○○、戊○○出言
    恐嚇之情，猶與被告甲○○、顏欽人等人商議告訴人須賠償與機台價值顯不相當
    之五十萬元，並任由被告甲○○將證人乙○○駕駛之自用小客車留置抵押。按共
    同正犯之意思聯絡，不限於事前有所協議，其於行為當時，基於相互之認識，以
    共同犯犯罪之意思參與者，亦無礙於共同正犯之成立（最高法院七十三年台上字
    第一八八六號判例可資參照），故被告戊○○、丙○○就恐嚇取財、強制留車犯
    行均與被告甲○○具有犯意聯絡及行為分擔之共同正犯關係。此外，復有告訴人
    丁○○之診斷證明書一紙及告訴人陳政崎之大腸Ｘ光片一片附卷足資佐證，被告
    所辯，顯係事後卸責之詞，不足採信。另為警查獲之子彈二顆，均係口徑九釐米
    制式半自動手槍子彈，彈底標記均為SB 9MM-LUGER，認均具殺傷力，有內政部警
    政署刑事警察局八十八年二月十一日刑鑑字第一二六八二號鑑通知書在卷可憑，
    本件事證明確，其等犯行均堪認定。
二、核被告甲○○所為，係犯刑法第二百七十七條第一項之傷害罪、第三百零四條第
    一項之強制罪（包括強制吞食子彈及強制留車二次強制犯行，下稱第一、第二次
    強制犯行）、第三百四十六條第三項、第一項之恐嚇取財未遂罪及槍砲彈藥刀械
    管制條例第十二條第四項之無故持有子彈罪；被告戊○○所為，係犯刑法第二百
    七十七條第一項之傷害罪、第三百零四條第一項強制罪（第一、第二次之強制犯
    行）、第三百四十六條第三項、第一項之恐嚇取財未遂罪；被告丙○○所為，係
    犯刑法第三百四十六條第三項第一項之恐嚇取財未遂罪、第三百零四條第一項強
    制罪（第二次強制犯行）。被告認為告訴人竊取電動玩具機台，為求報復並獲得
    不法利益，先後毆打告訴人、強迫告訴人吞食子彈、恐嚇告訴人須交付五十萬元
    ，並強制留置車輛為抵押，分別觸犯竊盜罪、強制罪、恐嚇取財未遂罪，上開三
    罪間，具有方法、結果之牽連犯關係，應依刑法第五十五條後段規定，從一重之
    恐嚇取財未遂罪論處。被告甲○○觸犯該罪與前述無故持有子彈罪間，犯意各別
    ，行為互殊，應分論併罰。又被告三人就恐嚇取財未遂、第二次強制犯行間，及
    被告甲○○、戊○○就所犯傷害罪及強制罪間，均有犯意聯絡及行為分擔，應依
    共同正犯論處。又被告甲○○、丙○○先後二次強制行為，時間緊接，所犯構成
    要件相同，顯係基於概括犯意反覆為之，係連續犯，應依刑法第五十六條規定論
    以一罪並加重其刑。被告甲○○曾於八十一年間，因違犯偽造文書、槍砲彈藥刀
    械管制條例、麻醉藥品管理條例案件，經本院分別判處有期徒刑一年二月、五月
    、四月確定，應執行有期徒刑一年十月，於八十四年一月十四日入監執行完畢，
    有台灣高等法院檢察署刑案紀錄簡覆表在卷可按，五年以內再犯有期徒刑以上之
    本罪，為累犯，應依刑法第四十七條規定加重其刑。而被告三人已著手於恐嚇取
    財行為之實行而不遂，為未遂犯，爰依刑法第二十六條前段規定，按既遂犯之刑
    減輕之，被告甲○○、丙○○部分並依刑法第七十一條第一項規定，先加後減。
    爰審酌被告甲○○、戊○○、丙○○之品行、智識程度、犯罪之手段、對被害人
    之危害及犯後飾詞狡辯並無悔意等一切情狀，量處如主文所示之刑，以資懲儆。
    再被告戊○○、丙○○均係被告甲○○友人，當天分別至釣蝦場釣蝦及接獲通知
    至該店，聽聞告訴人係竊取電動玩具機台之人，即盲從犯有上揭罪行，姑念其等
    未曾受有期徒刑以上刑之宣告，有臺灣高等法院檢察署刑案紀錄簡覆表乙份附卷
    可證，其等因一時失慮，致罹刑典，本院認經此刑之宣告後，應知警惕而無再犯
    之虞，因認暫不執行其刑為適當，併予以宣告緩刑三年，用啟自新。至扣案之口
    徑九釐米制式半自動手槍子彈二顆，係違禁物，應依刑法第三十八條第一項第一
    款規定宣告沒收；另鋁棒一支、煙灰缸一個，係被告甲○○所有供犯罪所用之物
    ，依刑法第三十八條第一項第二款規定宣告沒收。
三、公訴意旨另以：同案被告甲○○在臺北縣新莊市○○路七六二號經營「好友釣蝦
    場」為業，於八十八年二月三日凌晨四時許，因接獲店內員工黃振楠通知有人偷
    搬店內所擺設之電動玩具機台，遂夥同與之有共同犯意聯絡之被告戊○○、丙○○先後到「好友釣蝦場」，由被告甲○○、戊○○在上址分別以煙灰缸及球棒加
    以毆打被指稱為竊盜機台之告訴人丁○○與陳政崎二人成傷，再強制告訴人吞下
    制式九０子彈一顆之無義務之事，且將告訴人推入釣蝦場之水池中，告訴人丁○○趁落入水池之時，將口中之子彈吐掉，而告訴人陳政崎則將該顆子彈吞入腹中
    ，告訴人二人自水池上來後，復遭毆打，被告甲○○、戊○○、丙○○等人復意
    圖為自己不法之所有，由被告甲○○、戊○○恐嚇稱要將告訴人活埋等語，被告
    丙○○則居中扮白臉，要求告訴人賠償先前遺失機台之損失五十萬元，告訴人因
    畏懼而答應賠償五十萬元，告訴人陳政崎並通知其弟乙○○前來，詎被告甲○○
    、戊○○及丙○○等人復強制告訴人陳政崎留下渠所駕駛之ＫＵ－九四二二號車
    輛以為抵押，始讓告訴人等人離去，因認被告丙○○共同涉犯刑法第二百七十七
    條第一項之傷害罪嫌、第三百零四條第一項之強制罪（第一次強制犯行）及槍砲
    彈藥刀械管制條例第十二條第四項之無故持有子彈罪嫌；被告戊○○共同涉犯槍
    砲彈藥刀械管制條例第十二條第四項之無故持有子彈罪嫌。
四、按犯罪事實應依證據認定之，無證據不得推定其犯罪事實；又不能證明被告犯罪
    或其行為不罰者，應諭知無罪之判決，刑事訴訟法第一百五十四條、第三百零一
    條第一項分別定有明文。所謂認定犯罪事實之證據，係指足以認定被告確有犯罪
    行為之積極證據而言。又認定犯罪事實所憑之證據，雖不以直接證據為限，間接
    證據亦包括在內，然而無論直接證據或間接證據，其為訴訟上之證明，須於通常
    一般之人均不有致有所懷疑，而得確信其為真實之程度，始得據以為有罪之認定
    ，倘其證明尚未達到此一程度，而有合理之懷疑存在時，事實審復已就其心證上
    理由予以闡述，敘明如何無為有罪之確信，因而為無罪之判決，尚不得任意指為
    違法，最高法院分別著有二十九年上字第三一０五號、七十六年台上字第四九八
    六號判例可供參考。訊據被告戊○○、丙○○堅決否認有何上揭犯行，被告戊○○辯稱：伊只有湊過去毆打告訴人，後來就繼續去釣蝦，並無其他犯行等語；被
    告丙○○辯稱：伊接獲通知去釣蝦場討論賠償事宜等語。公訴意旨認為被告另涉
    犯上揭罪嫌，無非以告訴人陳政崎、丁○○指訴歷歷，核與被害人乙○○證情之
    節相符，且有診斷證明書一紙及大腸Ｘ光片一片附卷足稽，因認被告三人就上開
    犯行，有犯意聯絡及行為分擔，均為共同正犯等情為其論據。惟按共同正犯之所
    以應對其他共同正犯所實施之行為負其全部責任者，以就其行為有犯意之聯絡為
    限，若他犯所實施之行為，超越原計畫之範圍，而為其所難預見者，則僅應就其
    所知之程度，令負責任，未可概以共同正犯論（最高法院五十年台上字第一０六
    ０號判例可資參照）。就被告戊○○部分而言，告訴人陳政崎、丁○○均證稱子
    彈係被告甲○○拿出來的等語，被告戊○○僅就被告甲○○命告訴人吞食子彈犯
    行，有所認識並具有共同犯罪之意思參與，因此須負共同正犯責任，至於被告甲○○持有子彈之犯行，並無證據顯示被告事前有所預見及認識，揆諸上開說明，
    自難令其負責。另就告丙○○部分而論，告訴人遭被告甲○○、戊○○等人毆打
    、吞食子彈、推入水池後，被告丙○○始接獲通知到場，業據告訴人及同案被告
    一致是認，被告丙○○對於該等犯行，並未與被告甲○○等人協議，亦未有所預
    見及認識，依前述說明，未可概以共同正犯論處。故被告戊○○、丙○○涉犯上
    開罪嫌，本應為無罪之諭知，惟公訴人認此部分與前揭論罪部分，有裁判上一罪
    之牽連犯關係，爰不另為無罪之諭知，併此敘明。
據上論斷，應依刑事訴訟法第二百九十九條第一項前段，槍砲彈藥刀械管制條例第十
二條第四項，刑法第十一條前段、第二十八條、第五十六條、第二百七十七條第一項
、第三百零四條第一項、第三百四十六條第三項、第一項、第二十六條前段、第五十
五條後段、第四十七條、第七十四條第一款、第五十一條第五款、第三十八條第一項
第一款、第二款，罰金罰鍰提高標準條例第一條前段，判決如主文。
本案經檢察官黃重鋼到庭執行職務。
中      華      民      國      八十九      年    四      月   二十七   日
                                      臺灣板橋地方法院刑事第六庭
                                          法  官  侯  志  融
右正本證明與原本無異
如不服本判決應於送達後十日內向本院提出上訴狀
                                          書記官  陳  淑  芳
中      華      民      國      八十九      年    五      月     二     日
附錄本案論罪科刑法條全文：
槍砲彈藥刀械管制條例第十二條：
未經許可，製造、販賣或運輸子彈者，處一年以上七年以下有期徒刑，併科新臺幣五
百萬元以下罰金。
未經許可，轉讓、出租或出借子彈者，處六月以上五年以下有期徒刑，併科新臺幣三
百萬元以下罰金。
意圖供自己或他人犯罪之用，而犯前二項之罪者，處三年以上十年以下有期徒刑，併
科新臺幣七百萬元以下罰金。
未經許可，持有、寄藏或意圖販賣而陳列子彈者，處五年以下有期徒刑，併科新臺幣
三百萬元以下罰金。
第一項至第三項之未遂犯罰之。
刑法第二百七十七條：
傷害人之身體或健康者，處三年以下有期徒刑，拘役或一千元以下罰金。
犯前項之罪，因而致人於死者，處無期徒或七年以上有期徒刑；致重傷者，處三年以
上十年以下有期徒刑。
刑法第三百零四條：
以強暴、脅迫使人行無義務之事或妨害人行使權利者，處三年以下有期徒刑、拘役或
三百元以下罰金。
前項之未遂犯罰之。
刑法第三百四十六條：
意圖為自己或第三人不法之所有，以恐嚇使人將本人或第三人之物交付者，處六月以
上五年以下有期徒刑，得併科一千元以下罰金。
以前項方法得財產上不法之利益或使第三人得之者，亦同
前二項之未遂犯，罰之。


司法院資訊處製作；財團法人民間司法改革基金會備份。
